臺灣高等法院民事裁定　　　　　　　　　 96年度抗字第504號
抗　告　人　國敦營造有限公司
法定代理人　甲○○
上列抗告人因與相對人五州石材工業有限公司間訴訟救助事件，
對於中華民國95年12月29日臺灣桃園地方法院95年度救字第69
號裁定提起抗告，本院裁定如下：
    主  文
抗告駁回。
抗告費用由抗告人負擔。
    理  由
一、按當事人無資力支出訴訟費用者，依民事訴訟法第107條規
    定，法院固應依聲請准予救助，惟此項請求救助之事由，依
    同法第109條第2項、第284條之規定，應提出能即時調查之
    證據以釋明之。而所謂無資力，係指窘於生活，且缺乏經濟
    信用者而言。又按民事訴訟法第107條第1項規定當事人無資
    力支出訴訟費用者，得聲請訴訟救助，聲請救助人依民事訴
    訟法第109條第2項、第284條規定，聲請訴訟救助人應提出
    能供即時調查之證據，釋明其無資力支出訴訟費用之事由，
    故法院審核聲請人有無資力支出訴訟費用，專就聲請人提出
    之證據為之；若聲請人並未提出證據，或依其提出之證據，
    未能信其無資力支出訴訟費用之主張為真實，即應駁回其聲
    請，殊無派員另為調查之必要（最高法院18年抗字第260號
    、26年滬抗字第34號、26年度滬抗字第34號判例意旨參照）
    。
二、抗告人於原法院聲請意旨略以: 伊公司資本額僅為新台幣（
    下同）300萬元，因承攬系爭工程遭相對人積欠工程款，資
    本額已耗費殆盡，亦無其他財產足資負擔本件訴訟費用，原
    法院命伊再補繳第一審裁判費28萬4,218元，伊實無資力繳
    納，爰聲請訴訟救助等情。然查抗告人於原法院對其主張之
    事實，均未提出任何能即時調查之證據，以釋明其無資力支
    出訴訟費之主張為真實，揆諸前開說明，抗告人訴訟救助之
    聲請，即屬無從准許。原裁定駁回抗告人之聲請，自無不合
    。抗告人於抗告時始抗辯伊公司早於民國93年10月28日經主
    管機關經濟部撤銷登記，現正清算中，已無信用或財產提供
    訴訟費用云云，並提出經濟部函文及臺灣桃園地方法院函文
    為證（見本院卷第5、6頁之函文）。惟查：
    (一)依92年2月7日修正前之民事訴訟法第489條固規定：「抗
      告，得提出新事實及證據」，惟92年2月7日修正後本條已
      刪除。其立法理由為：「有關第二審上訴之第447條規定
      ，已修正為原則上不得提出新攻擊或防禦方法，例如於：
      (一)因第一審法院違背法令致未能提出者；(二)事實發生於第
      一審法院言詞辯論終結後者；(三)對於在第一審已提出之攻
      擊或防禦方法為補充者；(四)事實於法院已顯著或為其職務
      上所已知或應依職權調查證據者；(五)其他非可歸責於當事
      人之事由，致未能於第一審提出者；(六)如不許其提出顯失
      公平者；始得提出新攻擊或防禦方法，此依修正之第495
      條之1第1項規定為抗告程序所準用，為求體例上一致，爰
      將本條刪除」。則抗告程序中始提出新事實及證據，仍須
      符合民事訴訟法第447條之規定。
    (二)又民事訴訟法第447條第2項規定：「前項但書各款事由，
      當事人應釋明之」。是抗告人於原法院聲請時未提出任何
      能即時調查之證據，以釋明其無資力支出訴訟費，於抗告
      中始提出其已經主管機關經濟部撤銷登記，及現正清算中
      之相關函件之新證據，則須依民事訴訟法第447條第2項規
      定釋明之。惟抗告人未釋明為何於原法院聲請時未提出，
      而於抗告中始提出上開新證據，依同條第3項規定，第二
      審法院應駁回之。是抗告人抗告意旨仍執前詞指摘原裁定
      不當，聲明廢棄，為無理由，應予駁回。
四、據上論結，本件抗告為無理由，爰裁定如主文。
中　　華　　民　　國　　96　　年　　4 　　月　　27　　日
                  民事第七庭
                      審判長法　官  鄭三源
　　　　　　　　　　　      法　官　周美月
　　　　　　　　　　　      法　官　王聖惠
正本係照原本作成。
本裁定除以適用法規顯有錯誤為理由，並經本院許可外，不得再
抗告。如提起再抗告，應於收受後10日內委任律師為訴訟代理人
向本院提出再抗告狀。並繳納再抗告費新台幣１千元。
中　　華　　民　　國　　96　　年　　4 　　月　　30　　日
　　　　　　　　　　　　　　書記官  陳樂觀
